【裁判字號】    88,簡抗,15
【裁判日期】    890731
【裁判案由】    給付運費
【裁判全文】
臺灣士林地方法院民事裁定  八十八年度簡抗字第十五號
    抗  告  人  華岡船務代理有限公司
    法定代理人  洪清潭
    代  理  人  任秀妍律師
    複  代理人  蔡瑜真律師
    相  對  人  鍵誠紡織股份有限公司
                            設.
    法定代理人  徐雅添      住.
    代  理  人  蔡榮膺      住台北縣新莊市○○路三０五巷三一號四樓
右當事人間請求給付運費事件，抗告人對於本院士林簡易庭於民國八十八年七月二十
日所為裁定提起抗告，本院裁定如左：
    主      文
抗告駁回。
程序費用由抗告人負擔。
    理      由
一、抗告意旨略以：本件相對人之公司變更事項登記卡上所登記之地址雖在臺南市，
    惟就本件運送契約之相關事件，相對人向以其在臺北市所設之事務所為與抗告人
    業務往來之連絡處，就此，除抗告人原先所提呈法院前經相對人所交付載有相對
    人公司臺北地址之名片外，表彰運送契約之載貨證券，其簽發地亦均為臺北，凡
    此可證明本件所涉各運送契約，均係由抗告人與相對人在其臺北營業所協商簽訂
    ，依民事訴訟法第六條規定，原審法院就本案有管轄權；又本件抗告人原依契約
    的法律關係起訴請求，而依據由抗告人簽發、並已經相對人收受之系爭各次貨物
    運送之載貨證券，其簽發地均經明示記載為臺灣臺北，是可推知本件所涉各貨物
    運送契約，不僅均經雙方於臺北市所明定，且就債務之履行地，亦已經當事人雙
    方合意約定為臺北市，依上開法律規定，就本案亦有管轄權；我國民事訴訟制度
    固採「以原就被」原則，但該原則性規定，並不生排斥及阻卻民事訴訟法第三至
    第二十條有關特別管轄權規定之適用，此為民事訴訟法第二十一條之規定所明白
    闡釋，更遑論相對人就本件所涉之貨物運送事件，前對第三人主動提起訴訟，並
    告知抗告人為參加訴訟之事件中，亦係以其於臺北市之地址列為其公司之地址，
    凡此均可證明相對人所辦理公司登記之地點，事實上僅係其工廠生產之所在地，
    至於其日常對外營業所為，則係由其公司人員於其設於臺北市內之辦事處內所處
    理及經營，相對人於本件中，抗辯原審法院無管轄權，並無理由，請將原裁定廢
    棄等語。
二、按對於有營業所之人，關於其營業所之業務涉訟，亦不得以該營業所所在地以外
    設有代銷處或代辦商地方，遂依同法第六條規定，由該設有分銷處或代辦商所在
    地之法院管轄，司法院院字第一五八九號解釋著有明文。經查，相對人公司所在
    地為臺南縣永康市○○里○○路一０一四之一號，此有變更事項登記卡附卷可佐
    ；相對人所主張包括文件批示的整個作業都在臺南，臺北事務所僅作為對外聯絡
    之用之情，復為抗告人所不否認，堪可認定本件係因臺南營業所之業務涉訟，揆
    諸前開法條意旨，自不得遽謂本院有管轄權；再者，因契約涉訟者，如經當事人
    約定有履行地，得由履行地之法院管轄，民事訴訟法第十二條固有明文，此項約
    定雖不以書面或明示為必要，即言詞或默示為之，亦非法所不許，惟仍必須當事
    人間有約定債務履行地之意思，始有該條之適用，此有最高法院八十六年度抗字
    第一八二號裁定可資參照。本件運送契約為配合不同的船公司，交貨地點包括汐
    止、基隆、林口、桃園之貨櫃場一節，既為抗告人所自承，足見兩造交貨地點純
    依船公司而定，並未事先有履行地之約定，故本院轄區之汐止縱為交貨地點之一
    ，亦難認即為契約履行地。
三、綜上，本院士林簡易庭所為移轉管轄於臺灣臺南地方法院之裁定，即無不合，抗
    告意旨指摘原裁定不當，聲明廢棄，為無理由，應予駁回。
四、依民事訴訟法第四百九十二條第二項、第九十五條、第七十八條，裁定如主文。
中      華      民      國    八十九    年      七      月    三十一    日
                                    臺灣士林地方法院民事第一庭
~B審判長法官  陳介源
~B法      官  蔡文育
~B法      官  王怡雯
右為正本係照原本作成。
如對本裁定抗告須於裁定送達後十日內向本院提出抗告狀。
中      華      民      國    八十八    年      八      月      一      日
~B法院書記官  丁梅芬


司法院資訊處製作；財團法人民間司法改革基金會備份。
